臺灣臺南地方法院交通事件裁定　　　　　　　　　　九十三年度交聲字第二三二號
　　移 送機 關　交通部公路總局嘉義區監理所臺南監理站
　　受 處分 人
　　即 異議 人　甲○○
右列受處分人因違反道路交通管理處罰條例案件，對於交通部公路總局嘉義區監理所
臺南監理站民國九十三年五月七日所為之裁決處分（嘉監南字第裁七四─Ｓ0000
0000號），聲明異議，本院裁定如左：
    主  文
原處分撤銷。
甲○○汽車駕駛人停車時，有在禁止臨時停車處所停車之情形，處罰鍰新台幣陸佰元
。
    理  由
一、原處分意旨略以：受處分人即異議人甲○○所有之車牌號碼ＶＪＹ—０三二號輕
    型機車，於民國九十二年六月一日十四時十分許，因違規停放在屬禁止臨時停車
    處所之臺南市○○路一二五號前，而遭臺南市警察局交通隊警員予以拖吊後，並
    以南市警交字第Ｓ00000000號舉發違反道路交通管理事件通知單對於前
    述違規行為予以逕行舉發。嗣原處分機關即交通部公路總局嘉義區監理所臺南監
    理站經查證後，復以上開違規事實明確，乃依道路交通管理處罰條例第五十六條
    第一項第一款之規定，並參照違反道路交通管理事件統一裁罰基準表之相關內容
    ，而對於車輛所有人即異議人裁處罰鍰新台幣一千二百元等語。
二、聲明異議意旨則略以：受處分人即異議人甲○○固不否認其所有之車牌號碼ＶＪ
    Ｙ—０三二號輕型機車，於九十二年六月一日十四時十分許，有經其駕駛，且違
    規停放在禁止臨時停車之處所，而遭警方拖吊等事實，然該車經其先生楊瑞南前
    往拖吊場繳費領車時，並不知尚有違規停車之舉發違反道路交通管理事件通知單
    ，而事後亦未曾接獲任何有關本件違規之舉發違反道路交通管理事件通知單，以
    致未能如期到案。故異議人不服該裁處，乃提起本件異議等語。
三、經查：
（一）受處分人即異議人甲○○固不否認其所有之車牌號碼ＶＪＹ—０三二號輕型機
      車，於前述時、地，有經其駕駛，而停放在屬禁止臨時停車處所之臺南市○○
      路一二五號前等違規事實，且有臺南市警察局南市警交字第Ｓ0000000
      0號舉發違反道路交通管理事件通知單影本一紙附卷可參，並經證人即舉發本
      件違規事實之臺南市警察局交通隊警員張智鈞於本院調查時，到庭證述明確（
      詳本院九十三年六月十七日訊問筆錄），故異議人於前述時、地，騎乘輕型機
      車，並在禁止臨時停車處所停車之違規行為，應堪認定。
（二）其次，按汽車駕駛人停車時，在禁止臨時停車處所停車者，處新臺幣六百元以
      上一千二百元以下罰鍰；前項情形，交通勤務警察或依法令執行交通稽查任務
      人員，應責令汽車駕駛人將車移置適當處所；如汽車駕駛人不予移置或不在車
      內時，得由該交通勤務警察或依法令執行交通稽查任務人員為之，或得於舉發
      其違規後，使用民間拖吊車拖離之，並收取移置費，道路交通管理處罰條例第
      五十六條第一項第一款及第二項則定有明文。查本件交通勤務警員發現前述違
      規停車情事時，該車之實際駕駛人並不在現場乙節，業據證人張智鈞於本院訊
      問時證述無訛（詳前開訊問筆錄），故本件交通勤務警員就受處分人即異議人
      甲○○所有輕型機車之前述違規情事予以逕行舉發後，隨即執行拖吊移置，經
      核於法亦無違誤。
（三）然而，按汽車駕駛人之行為有違規停車而駕駛人不在場之情形，當場不能或不
      宜攔截製單舉發者，得對汽車所有人逕行舉發處罰，道路交通管理處罰條例第
      七條之二第一項第三款則規定甚明，故交通勤務警員對於違規停車行為逕行舉
      發而開立舉發通知單後，本應將該舉發通知單合法送達予汽車所有人，以利該
      汽車所有人遵期向指定之處所繳納較低額之罰鍰、或向處罰機關陳述意見、或
      到案並依照「違反道路交通管理事件統一裁罰基準及處理細則」第二十四條之
      相關規定，向處罰機關告知違規駕駛人之姓名、身分證統一編號及住址後，再
      由處罰機關另行通知違規駕駛人到案依法處理。反之，交通勤務警員逕行舉發
      而開立舉發通知單後，如未合法送達予汽車所有人，則汽車所有人即無從得知
      違規內容，而失其遵期繳交較低額罰鍰或到案陳述意見等機會，故處罰機關於
      此情況下，尚不能僅因汽車所有人未遵期向指定之處所繳納罰鍰、或未向處罰
      機關陳述意見，或未到案告知違規駕駛人之姓名、身分證統一編號及住址等資
      料等情形，即貿然對於汽車所有人加以裁處，而應該根據「違反道路交通管理
      事件統一裁罰基準及處理細則」第三十一條第一項等相關規定，加以審查並要
      求舉發單位另行合法送達予汽車所有人，始為適當。
（四）另按，當事人得委任代理人；又行政程序代理人應於最初為行政程序行為時，
      提出委任書，行政程序法第二十四條第一項及第三項亦分別定有明文。由此可
      知，當事人如欲委任代理人為行政程序行為時，則應以委任書為之，且代理人
      於為行政程序行為之初，即需出具委託書以明其代理本人之意旨。查本件舉發
      通知單係由異議人之丈夫楊瑞南前往領車時同時簽收等情，除經證人張智鈞證
      述無誤外（詳本院前開訊問筆錄），並有臺南市警察局九十三年六月二日南市
      警交字第０九三００七三三五一號函及所附之領據與臺南市警察局南市警交字
      第Ｓ00000000號舉發違反道路交通管理事件通知單影本各一紙在卷可
      參，而上開舉發通知單移送聯之「收受通知聯者簽章」欄位上，雖覆蓋有「通
      知單代收人」之印文，並由領車人即異議人之丈夫楊瑞南簽名收受，然此「通
      知單代收人」僅係舉發單位所自行蓋印之文字，異議人之丈夫楊瑞南並非因此
      即可取得合法代為收受舉發通知單之權限，況且本件領車人楊瑞南亦未提出任
      何委任書狀，以表明其代理受處分人即異議人甲○○收受相關行政文書之意旨
      ，故本件舉發通知單實際上雖由領車人楊瑞南代為收受，然此一代為收受之行
      為，經核尚難認為對於異議人已生合法送達之效力。此外，舉發單位亦未將該
      舉發通知單實際郵寄送達予異議人，顯見本件舉發通知單之送達程序應非適法
      。
（五）再者，本件舉發通知單既未合法送達予受處分人即異議人甲○○，則異議人當
      無從知悉其所有之上開輕型機車，有經臺南市警察局交通隊警員以在禁止臨時
      停車處所停車為由，予以逕行開單舉發，亦無從遵期向指定之處所繳納較低額
      之罰鍰。基此並參照前述說明，可知原處分機關即交通部公路總局嘉義區監理
      所臺南監理站，就本件舉發通知單送達程序之違法疏漏，理應根據「違反道路
      交通管理事件統一裁罰基準及處理細則」第三十一條第一項之相關規定，加以
      審查並要求舉發單位補正而另行合法通知異議人，而不能僅因異議人未遵期到
      案即貿然對於異議人加以裁處，故異議人執此指摘原裁決處分不當，經核非無
      理由。
四、綜上所述，受處分人即異議人甲○○所有之前述輕型機車，於右述時、地，有在
    禁止臨時停車處所停車之違規事實雖可認定，然因舉發警員於逕行舉發後並未將
    該舉發通知單合法送達予異議人，以致異議人無從據以遵期到案繳交較低額罰鍰
    而對於異議人加以裁處，故本件原裁處經核並非適法，而應由本院裁定將原處分
    撤銷，並參酌違反道路交通管理事件統一裁罰標準表之相關規定，另為異議人如
    主文第二項所示之諭知，以資適法。
五、據上論斷，應依道路交通案件處理辦法第二十條前段，裁定如主文。
中      華      民國    九十三    年      八      月    二十七    日
                                  臺灣臺南地方法院交通法庭
                                      法  官  鄭燕璘
右正本證明與原本無異。
如不服本裁定應於送達後五日內向本院提出抗告狀。
                                      書記官  陳金堂
中      華      民      國    九十三    年      九      月      二      日
